【裁判字號】    99,交聲,1160
【裁判日期】    990827
【裁判案由】    交管條例聲異
【裁判全文】
臺灣板橋地方法院交通事件裁定        99年度交聲字第1160號
原處分機關  交通部公路總局臺北區監理所
異  議  人
即受處分人  甲○○
上列異議人即受處分人因違反道路交通管理處罰條例案件，不服
交通部公路總局臺北區監理所中華民國99年4 月20日北監營裁字
第裁40-CG0000000號裁決處分（舉發案號：臺北縣政府警察局98
年8 月27日北縣警交字第CG0000000 號），聲明異議，本院裁定
如下：
    主  文
異議駁回。
    理  由
一、原處分意旨略以：異議人即受處分人甲○○所有之車號AA8-
    007 號重型機車，於民國98年8 月9 日16時6 分許，經人駕
    駛行經臺北縣土城市○○路與民權街口（往板橋），因有「
    不遵守道路交通標線之指示（紅燈超越停止線）」之違規行
    為，經臺北縣政府警察局交通隊執勤員警以科學儀器取得證
    據資料，製單對於該車所有人即異議人逕行舉發，爰依道路
    交通管理處罰條例第60條第2 項第3 款規定裁處罰鍰新臺幣
    （下同）1 千2 百元。
二、異議意旨略以：異議人當時機車騎到路口，超越停止線時才
    變燈，便立即停車，不是不遵守道路交通標線云云。
三、按駕駛人駕駛汽車，應遵守道路交通標誌、標線、號誌之指
    示，並服從交通指揮人員之指揮，道路交通安全規則第90條
    定有明文。停止線，係用以指示行駛車輛停止之界限，車輛
    停止時，其前懸部分不得伸越該線。本標線設於已設有「停
    車再開」標誌或設有號誌之交岔路口、鐵路平交道或行人穿
    越道之前方及左彎待轉區之前端。「圓形紅燈」之行車管制
    號誌係表示禁止車輛通行，並不得超越停止線或進入路口，
    道路交通標誌標線號誌設置規則第170 條第1 項、第206 條
    第5 款第1 目規範甚明。次按汽車駕駛人駕駛汽車有不遵守
    道路交通標誌、標線、號誌之指示之情形者，處新臺幣9 百
    元以上1 千8 百元以下罰鍰。又汽車駕駛人有違規行為，經
    以科學儀器取得證據資料證明其行為違規，當場不能或不宜
    攔截製單舉發者，得逕行舉發；逕行舉發，應記明車輛牌照
    號碼、車型等可資辨明之資料，以汽車所有人為被通知人製
    單舉發，道路交通管理處罰條例第60條第2 項第3 款、第7
    條之2 第1 項第7 款、第4 項亦有明定。
四、經查：
  (一)本件異議人即受處分人甲○○所有之車號AA8-007 號重型機
    車，於98年8 月9 日16時6 分許，經人駕駛行經臺北縣土城
    市○○路與民權街口（往板橋），有「不遵守道路交通標線
    之指示（紅燈超越停止線）」之違規行為，經以科學儀器取
    得證據資料，臺北縣政府警察局交通隊執勤員警乃製單對於
    該車所有人即異議人逕行舉發，指定應到案日期為98年9 月
    26日，嗣異議人未到案提出申訴，原處分機關遂依道路交通
    管理處罰條例第60條第2 項第3 款規定裁處罰鍰1 千2 百元
    等情，此有採證照片2 幀、舉發通知單、違反道路交通管理
    事件裁決書等影本各1 份附卷可稽，其違規事實至為灼然。
    雖異議人以前詞置辯，惟依採證照片所示，異議人所有之上
    開機車於現場燈光管制號誌已變為紅燈後2.5 秒後（編號1
    採證照片上黑框第2 列右欄顯示「R025」，意指該幀照片係
    在變成紅燈後經過2.5 秒所拍攝），甫方通過停止線，其機
    車後輪位置尚在停止線之前緣處；嗣於管制號誌已變為紅燈
    後3.4 秒（編號2 採證照片上黑框第2 列右欄顯示「R034」
    ，意指該幀照片係在變成紅燈後經過3.4 秒所拍攝，為本院
    承辦相關案件職務上所已知），該機車之位置已較為遠離停
    止線，故知上開機車應係於現場燈光管制號誌已變為紅燈後
    約2 秒駛越停止線，並處於繼續前進之狀態中。據此，誠難
    認有異議人所辯其超越停止線之際始變為紅燈之情況。況依
    行政罰法第7 條規定：違反行政法上義務之行為非出於故意
    或過失者，不予處罰。是人民違反法律上之義務而應受行政
    罰之行為，法律無特別規定時，不以出於故意為必要，倘認
    有過失，仍應受罰。而標誌、標線、號誌之設置目的，在於
    提供車輛駕駛人及行人有關道路路況之警告、禁制、指示等
    資訊，以便利行旅及促進交通安全，道路交通標誌標線號誌
    設置規則第2 條定有明文，凡考領合格駕駛執照之駕駛人，
    駕駛汽機車參與道路交通，均應對道路上設置之所有標誌、
    標線、號誌加以注意，並確實遵守，以維自身及其他用路人
    之安全。是駕駛人於經過路口之際，倘未密切注意燈光管制
    號誌，致未及反應而超越停止線，縱非故意，亦難謂無過失
    ，揆諸上揭說明，仍應接受處罰。
  (二)從而，本件舉發單位認異議人所有之機車，經人駕駛有「不
    遵守道路交通標線之指示（紅燈超越停止線）」之違規行為
    ，經以科學儀器取得證據資料，因當場不能或不宜攔截製單
    舉發，對於該車所有人即異議人逕行舉發，嗣異議人未到案
    提出申訴，原處分機關依道路交通管理處罰條例第60條第2
    項第3 款及違反道路交通管理事件統一裁罰基準表之規定，
    裁處罰鍰1 千2 百元，均屬有據，核無違法或不當之處。異
    議人執持前詞，對原處分機關所為之裁決處分聲明異議，為
    無理由，應予駁回。
五、依道路交通管理處罰條例第87條第2 項，道路交通案件處理
    辦法第19條，裁定如主文。
中    華    民    國    99    年    8     月    27    日
                  交通法庭  法  官  朱嘉川
以上正本證明與原本無異。
如不服本裁定應於送達後5 日內向本院提出抗告狀。
                            書記官  陳聖儒
中    華    民    國    99    年    8     月    27    日

司法院資訊處製作；財團法人民間司法改革基金會備份。
